【裁判字號】    99,易,3107
【裁判日期】    991229
【裁判案由】    詐欺
【裁判全文】
臺灣臺北地方法院刑事判決              99年度易字第3107號
公  訴  人  臺灣臺北地方法院檢察署檢察官
被      告  翁玉英
            余敏華
            翁子庸
            洪岱
上列被告因詐欺案件，經檢察官提起公訴（99年度偵字第18817
、21401號），嗣被告於本院準備程序中，就被訴事實為有罪之
陳述，經本院合議庭裁定由受命法官獨任行簡式審判程序，判決
如下：
    主  文
翁玉英共同意圖為自己不法之所有，以詐術使人將本人之物交付
，共拾陸罪，各處有期徒刑伍月，如易科罰金，均以新臺幣貳仟
元折算壹日。應執行有期徒刑貳年，如易科罰金，以新臺幣貳仟
元折算壹日。緩刑伍年。緩刑期間付保護管束；並應於緩刑期間
，向檢察官指定之公益團體、地方自治團體或社區，提供壹佰貳
拾小時之義務勞務。扣案之顯微鏡貳臺、自製針筆伍枝、如附表
編號A1至A5所示之刮刮樂彩券，均沒收。
余敏華共同意圖為自己不法之所有，以詐術使人將本人之物交付
，共拾陸罪，各處有期徒刑肆月，如易科罰金，均以新臺幣貳仟
元折算壹日。應執行有期徒刑壹年拾月，如易科罰金，以新臺幣
貳仟元折算壹日。緩刑肆年。緩刑期間付保護管束；並應於緩刑
期間，向檢察官指定之公益團體、地方自治團體或社區，提供壹
佰小時之義務勞務。扣案之顯微鏡貳臺、自製針筆伍枝、如附表
編號A1至A5所示之刮刮樂彩券，均沒收。
翁子庸共同意圖為自己不法之所有，以詐術使人將本人之物交付
，共拾陸罪，各處有期徒刑月，如易科罰金，均以新臺幣壹仟
元折算壹日。應執行有期徒刑壹年貳月，如易科罰金，以新臺幣
壹仟元折算壹日。緩刑肆年。緩刑期間付保護管束；並應於緩刑
期間，向檢察官指定之公益團體、地方自治團體或社區，提供陸
拾小時之義務勞務。扣案之顯微鏡貳臺、自製針筆伍枝、如附表
編號A1至A5所示之刮刮樂彩券，均沒收。
洪岱共同意圖為自己不法之所有，以詐術使人將本人之物交付
，共拾陸罪，各處有期徒刑貳月，如易科罰金，均以新臺幣壹仟
元折算壹日。應執行有期徒刑壹年，如易科罰金，以新臺幣壹仟
元折算壹日。緩刑年。緩刑期間付保護管束；並應於緩刑期間
，向檢察官指定之公益團體、地方自治團體或社區，提供伍拾小
時之義務勞務。扣案之顯微鏡貳臺、自製針筆伍枝、如附表編號
A1至A5所示之刮刮樂彩券，均沒收。
    事  實
一、翁玉英、余敏華、翁子庸、洪岱間具有親屬關係（翁玉英
    與翁子庸為兄妹，余敏華與翁子庸為夫妻，翁玉英與洪岱
    為母子），渠等利用翁玉英為臺灣彩券股份有限公司（址設
    臺北市松山區○○○路○段133號9 樓，下簡稱臺彩公司）刮
    刮樂彩券經銷商，在臺北縣永和市○○路29號1 樓定點經營
    投注站之便，蒐集民眾前來兌獎，已刮開之刮刮樂彩券樣張
    ，分析其中中獎彩券之agent code（經銷商代碼）落點分佈
    位置，發現有一定規則，認有機可乘，乃共同基於意圖為自
    己不法之所有之犯意聯絡，自民國98年4 月間起，由翁玉英
    、余敏華、翁子庸、洪岱向臺彩公司或其他刮刮樂彩券經
    銷商批購大量刮刮樂彩券後，再由翁玉英、余敏華分別在臺
    北縣永和市○○○路○ 段95巷11號翁玉英住處、臺北市○○
    區○○路2段140巷30號1 樓余敏華住處，以自製之針筆（即
    將細針插入木製筆桿中），在經銷商代碼分佈位置上，刮除
    長約0.4mm、寬約0.2mm之極少量銀漆，輔以高倍數顯微鏡觀
    察辨認該彩券是否為中獎彩券，若為中獎彩券則部分予截留
    持往銀行或其他投注站兌換彩金，其餘彩券，則以每100 張
    湊成1 本，隱瞞每本彩券缺號者乃係遭截留之中獎彩券，及
    該等彩券中獎率遠低於臺彩公司預設之25％至35％中獎機率
    之事實，以低於或等於臺彩公司之批售價格，售予不知情之
    鄭雪鳳、林成泉、莊錦龍、陳銀群、高秀明、蘇聲益、王姵
    淇、楊素貞、王麗梅、王卓泳騰、林靜慈、陳平、葉瑞滿、
    張素賢、陳鄭蘭金、王李阿美之下游經銷商，致渠等陷於錯
    誤，買入低中獎率之彩券而支付價金，再將之以彩券面額新
    臺幣（下同）100元、200元或500 元之價格販售予不知情之
    張依帆、楊明財等一般消費者。迨至99年8 月10日止，翁玉
    英等4人以此詐術而獲取合計逾140萬元之現金利益。嗣臺彩
    公司因接獲經銷商反應可以低於批售價格之金額購買不完整
    本之彩券，乃調閱該等彩券缺號部分之對獎狀況發覺有異而
    報警處理，經警於99年8 月11日持搜索票至上開翁玉英、余
    敏華住處及臺北縣永和市○○路○段78號1樓等地點搜索，並
    扣得顯微鏡2臺、自製針筆5枝及如附表編號A1至A5所示之刮
    刮樂彩券等物品，始查悉上情。
二、案經臺灣臺北地方法院檢察署檢察官指揮內政部警政署刑事
    警察局移送該署偵查起訴。
    理  由
壹、程序方面：
    本件被告翁玉英、余敏華、翁子庸、洪岱所犯，均係死刑
    、無期徒刑、最輕本刑為3 年以上有期徒刑以外之罪，亦非
    高等法院管轄之第一審案件，渠等於準備程序中，就前揭被
    訴事實為有罪之陳述，經法官告知簡式審判程序之旨，並聽
    取其與公訴人之意見後，本院認無不得或不宜改依簡式審判
    程序進行之處，爰依刑事訴訟法第273條之1第1項之規定，
    裁定本件行簡式審判程序，是本件之證據調查，依刑事訴訟
    法第273條之2規定，不受同法第159條第1項、第161條之2、
    第161條之3、第163條之1及第164條至第170條規定之限制，
    先予敘明。
貳、實體方面：
一、上開犯罪事實，業據被告翁玉英、余敏華、翁子庸、洪岱
    迭於偵訊中及本院審理時均坦承不諱，核與證人即臺彩公司
    風險管理部經理沈慧瑛於警詢及偵訊中之證述相符（見臺灣
    臺北地方法院檢察署99年度警聲搜字第1200號卷《下稱聲搜
    卷》第1頁至第3頁、第5頁至第7頁、第10頁至第12頁，臺灣
    臺北地方法院檢察署99年度偵字第21401號卷《下稱偵21401
    卷》第323頁至第325頁），並經證人即向被告翁玉英購買前
    開刮刮樂彩券之下游經銷商莊錦龍、鄭雪鳳、林成泉、陳銀
    群、高秀明、蘇聲益、王珮淇、楊素貞、王麗梅、王卓泳騰
    、林靜慈、陳平、葉瑞滿、張素賢、陳鄭蘭金、王李阿美，
    及證人即購買已遭微刮刮刮樂彩券之消費者張依帆、楊明財
    於警詢及偵訊時；證人即向被告翁玉英購買前開刮刮樂彩券
    之下游經銷商林靜慈於警詢中證述綦詳（參偵21401卷第31
    頁至第37頁、第41頁至第61頁、第71頁至第84頁、第123 頁
    至第128頁、第136頁至第141頁、第145頁至第147頁、第157
    頁至第163頁、第187頁至第191頁、第249頁至第253頁、第2
    60頁至第262頁、第265頁至第268頁、第271頁至第274 頁、
    第334頁至第335頁、第338頁至第339頁、第350頁至第354頁
    、第356頁至第365頁、第374頁至第378頁、第404頁至第408
    頁、第468頁至第472頁、第474頁至第478頁、第481頁至第4
    85頁、第487頁至第490頁、第492頁至第494頁，臺灣臺北地
    方法院檢察署99年度偵字第18817號卷《下稱偵18817卷》第
    134頁至第140頁、第144頁至第155頁、第157頁至第168頁、
    第170頁至第183頁、第196頁至第198頁、第202頁至第215頁
    、第249頁至第261頁），且臺彩公司於99年5月26日所製「
    刮刮樂異常事件」報告其後所附加拿大印製廠（Pollard
    Bankno Limited）出具之鑑定報告、內政部警政署刑事警察
    局99年6月21日刑鑑字第099084255鑑定書、監聽譯文附卷可
    稽（詳聲搜卷第16頁至第145頁，偵21401卷第38頁至第40頁
    、第75頁、第169頁、第180頁、第217頁、第220頁、第319
    頁至第321頁、第766頁至第873頁，偵18817卷第141頁至第1
    43頁、第200 頁），是被告翁玉英、余敏華、翁子庸、洪岱
    上開任意性之自白，核與事實相符，應堪採信。本案事證
    明確，被告犯行堪以認定，應予依法論科。
二、核被告翁玉英、余敏華、翁子庸、洪岱將過濾後之中獎率
    甚低之刮刮樂彩券分別售予不知情之證人鄭雪鳳、林成泉、
    莊錦龍、陳銀群、高秀明、蘇聲益、王姵淇、楊素貞、王麗
    梅、王卓泳騰、林靜慈、陳平、葉瑞滿、張素賢、陳鄭蘭金
    、王李阿美（共計16位），致渠等陷於錯誤而買入低中獎率
    之彩券而支付價金之犯行，均係犯刑法第339條第1項詐欺取
    財罪。被告4 人就前揭詐欺取財之犯行，具有犯意聯絡及行
    為分擔，均為共同正犯。被告翁玉英、余敏華、翁子庸、洪
    岱對於16位證人所為詐欺取財之犯行，犯意各別，行為互
    殊，均應分論併罰。爰審酌被告翁玉英、余敏華、翁子庸、
    洪岱為貪圖自身利益，竟將中獎率甚低之刮刮樂彩券售予
    不知情之下游經銷商，進而使不知情之一般民眾購買，嚴重
    影響社會大眾對於刮刮樂彩券之信賴，自當予以嚴懲，惟念
    被告翁玉英、余敏華、翁子庸、洪岱於犯後始終坦承犯行
    ，態度良好，並當庭表示悔過之意，且證人即被害人莊錦龍
    、鄭雪鳳、林成泉、陳銀群、高秀明、蘇聲益、王珮淇、楊
    素貞、王麗梅、林靜慈、陳平、葉瑞滿、張素賢、陳鄭蘭金
    、王李阿美亦當庭表示原諒及願意給予被告4 人緩刑之機會
    （見本院卷第165 頁正反面），暨衡諸渠等各自之犯罪動機
    係因一時貪念、平日素行良好、參與犯罪程度、目的、手段
    、品行、智識程度、犯罪所生之危害、經濟不佳之生活狀況
    等一切情狀，分別量處如主文所示之刑，且各定其應執行刑
    ，並宣告易科罰金折算標準，以示懲儆。至扣案之顯微鏡1
    臺（詳臺灣臺北地方法院檢察署99年度紅保字第1115號扣押
    物清單編號2 所載，本院卷第53頁）為被告余敏華所有、如
    附表編號A1至A2所示之刮刮樂彩券為被告余敏華、翁子庸所
    有，另扣案之顯微鏡1臺、自製針筆5枝（參臺灣臺北地方法
    院檢察署99年度紅保字第1116號扣押物清單編號2至4所載，
    本院卷第55頁）、如附表編號A3所示之刮刮樂彩券，均為被
    告翁玉英所有，如附表編號A4至A5（起訴書附表編號A5誤載
    為A4，此部分業經公訴檢察官當庭更正）所示之刮刮樂彩券
    則為被告洪岱所有，為被告4 人所自承，且該等物品均為
    供被告翁玉英、余敏華、翁子庸、洪岱微刮批購之刮刮樂
    彩券以犯本案犯罪所用之物，自應依刑法第38條第1項第2款
    併予宣告沒收，檢察官聲請沒收上開物品應予准許。再查，
    被告翁玉英、余敏華、翁子庸、洪岱前未曾因故意犯罪受
    有期徒刑以上刑之宣告，有臺灣高等法院被告前案紀錄表在
    卷為憑（見本院卷第17頁至第20頁），渠等因一時失慮，致
    罹刑章，犯後尚知所悔悟，經此偵審程序及刑罰宣告之教訓
    後，當已知所警惕，信無再犯之虞，本院斟酌一切情事，認
    所宣告之刑，以暫不執行為當，爰併分別宣告緩刑，及如主
    文所示緩刑期間，惟為使被告4 人能於本案從中深切記取教
    訓，避免渠等再度犯罪，並確實督促被告4 人保持善良品行
    及強化其法治之觀念，使渠等於緩刑期內能深知警惕，茲依
    刑法第74條第2項第5款之規定，命被告翁玉英、余敏華、翁
    子庸、洪岱人於緩刑期間，向檢察官指定之公益團體、地
    方自治團體或社區，分別提供120小時、100小時、60小時、
    50小時之義務勞務，復按刑法第93條第1項第2款之規定，均
    諭知於緩刑期間付保護管束，以勵自新。
三、末按犯罪事實應依證據認定之，無證據不得認定犯罪事實。
    又不能證明被告犯罪者，應諭知無罪之判決，刑事訴訟法第
    154條第2項、第301條第1項分別定有明文。本件公訴意旨雖
    認被告翁玉英、余敏華、翁子庸、洪岱以上開微刮彩券手
    法詐騙，歷時約15個月，依被告翁玉英、余敏華每月可微刮
    200本，以彩券最低面額100元計算，詐騙金額合計為3,000
    萬元（每月200本×每本100張×每張100 元），扣除購買彩
    券之成本每張90元，獲利約300 萬元云云。然公訴意旨所載
    乃以推測或擬制之方法計算，本非無疑，且此部分為被告翁
    玉英、余敏華、翁子庸、洪岱所否認，參以臺彩公司風險
    管理部經理沈慧瑛於本院審理時亦陳稱：臺彩公司無法明確
    計算本件被告獲利數額等語（見本院卷第164 頁反面），復
    觀諸前開下游經銷商向被告翁玉英購買已遭微刮之刮刮樂彩
    券期間歷時15個月，渠等均已無法回憶向被告翁玉英購買刮
    刮樂彩券之次數與數量，此由渠等於警詢中之證述內容足徵
    ；衡以本案係僅由被告翁玉英、余敏華負責微刮之行為，而
    被告余敏華又為刮刮樂彩券經銷商而需經營彩券生意，另被
    告余敏華於偵查中供稱：伊這段時間身體不好，沒有精力微
    刮彩券，所以謊稱警察在查賭博電玩，所以最近無法賣彩券
    給他們等語（見偵18817卷第93頁），足見該2人於15個月內
    ，當無每日、24小時均為微刮行為之情；況且被告4 人係以
    臺彩公司之刮刮樂彩券批售價格購買刮刮樂彩券後，將每本
    刮刮樂彩券截留5張以內，再以零散之刮刮樂彩券補入湊成1
    本100 張後，以低於或等於臺彩公司之批售價格，售予各下
    游經銷商，則上開成本價格之計算亦非無疑。此外，卷內復
    無其他積極證據足資證明公訴意旨此部分指訴之犯行。綜上
    所析，則應認此部分公訴意旨尚非足採。惟被告余敏華於本
    院審理時自承：伊每月獲利約3萬元至4萬元不等，15個月，
    差不多獲利6、70萬元等語（見本院卷第85頁反面）。而被
    告翁玉英亦自承：1個月大約可以獲利3萬元至4萬元等語（
    參本院卷第164 頁反面），則以上開所述為計算基準，應僅
    得認定被告4人本案犯罪所得逾140萬元，而未及公訴意旨所
    稱之300 萬元。然此部分公訴意旨所述與前揭有罪部分既屬
    實質上一罪關係，爰不另為無罪之諭知。另查，臺彩公司對
    於中獎刮刮樂彩券本有支付彩金之義務，其因本案犯罪行為
    ，致彩券銷售受到影響而受有商譽損失，此業據證人沈慧瑛
    於偵查中證述明確（詳偵21401卷第324頁），則被告4 人於
    本案所持向臺彩公司兌換之彩券既然為真，且臺彩公司對於
    中獎刮刮樂彩券復有支付彩金之義務，自堪認被告4 人並無
    對臺彩公司施用詐術，且臺彩公司亦無因此陷於錯誤之可能
    ，故原起訴書所載：臺彩公司陷於錯誤而支付彩金云云，顯
    然無疑，然此部分業經公訴人當庭稱此部分乃屬誤載而予更
    正（見本院卷第141 頁反面），是本院就此部分即無庸審理
    ，附此敘明。
據上論斷，應依刑事訴訟法第284條之1、第273條之1第1項、第2
99條第1項前段，刑法第28條、第339條第1項、第41條第1項前段
、第8項、第51條第5款、第74條第1項第1款、第2項第5款、第93
條第1項第2款，刑法施行法第1條之1，判決如主文。
本案經檢察官楊婉鈺到庭執行職務。
中    華    民    國    99    年    12    月    29    日
                        刑事第十庭法  官  周玉琦
以上正本證明與原本無異。
如不服本判決應於收受送達後10日內向本院提出上訴書狀，並應
敘述具體理由；其未敘述上訴理由者，應於上訴期間屆滿後20日
內向本院補提理由書（均須按他造當事人之人數附繕本）「切勿
逕送上級法院」。
中    華    民    國    99    年    12    月    29    日
                                  書記官  謝貽婷
附錄本案論罪科刑法條全文：
中華民國刑法第339條
（普通詐欺罪）
意圖為自己或第三人不法之所有，以詐術使人將本人或第三人之
物交付者，處 5 年以下有期徒刑、拘役或科或併科 1 千元以下
罰金。
以前項方法得財產上不法之利益或使第三人得之者，亦同。
前二項之未遂犯罰之。

司法院資訊處製作；財團法人民間司法改革基金會備份。
